臺灣新竹地方法院刑事判決　　　　　 99年度審交易字第93號
公　訴　人　臺灣新竹地方法院檢察署檢察官
被　　　告　林肇家
上列被告因公共危險等案件，經檢察官提起公訴（99年度偵字第
2483號、第4913號），經被告於本院準備程序中，就被訴事實為
有罪之陳述，經告知被告簡式審判程序之旨，並聽取檢察官、被
告等之意見後，經本院裁定進行簡式審判程序，本院判決如下：
    主  文
林肇家犯不能安全駕駛動力交通工具罪，累犯，處有期徒刑伍月
；如易科罰金，以新臺幣壹仟元折算壹日。又犯過失傷害罪，處
有期徒刑伍月；如易科罰金，以新臺幣壹仟元折算壹日。應執行
有期徒刑捌月；如易科罰金，以新臺幣壹仟元折算壹日。
    犯罪事實
一、犯罪事實：林肇家前於民國94年間，因違反槍砲彈藥刀械管
    制條例案，經本院於95年3 月15日以94年度訴字第640 號判
    決判處有期徒刑1 年9 月確定，於96年12月12日縮短刑期假
    釋出監，所餘刑期付保護管束，迄至97年4 月4 日保護管束
    期滿假釋未經撤銷視為執行完畢。距林肇家不知悔改，明知
    酒後駕車將導致其注意能力減低、反應能力變慢，在此時仍
    駕車行駛於道路上，隨時將有致他人於死、傷之危險，竟仍
    於99年2 月27日下午5 時5 分前之某時許，在苗栗縣竹南鎮
    ○○路1497巷4 弄23號之住處內，飲用高粱酒1 瓶，已達不
    能安全駕駛動力交通工具之程度，仍自上址騎乘車牌號碼BF
    C-113 號重型機車（所有人係林水生），沿新竹市○○路由
    東往西方向行駛，嗣於同日下午5 時5 分許，行經劃有分向
    限制線之新竹市○○路55巷口彎道之際，適有何凱平騎乘車
    牌號碼773-GMF （所有人係邱筱惠）號重型機車搭載何凱琳
    ，在對向車道沿同段大湖路由西向東行駛，林肇家原應注意
    飲酒後其吐氣所含酒精成份超過每公升0.25毫克以上者不得
    駕車，且並機器腳踏車行駛之車道，應依標誌或標線之規定
    行駛，再依當時為天候陰、有暮光、柏油路面乾燥無缺陷、
    無障礙物、視距良好，並無不能注意之情事，林肇家竟疏未
    注意及此，且其因酒後意識模糊，注意力、反應力及操控能
    力均明顯降低情形下，竟跨越分向限制線逆向駛入對向來車
    道，何凱平閃避不及，因而兩車發生碰撞，雙方皆人車倒地
    ，何凱平因而受有全身多處挫傷含臉、胸部、四肢之傷害；
    何凱琳則受有雙下肢挫傷之傷害，林肇家自身亦受有氣腦症
    疑顱骨骨折之傷害，林肇家經送「新竹國泰綜合醫院」診治
    ，並抽血檢測後，測得其血中酒精濃度達289MG/DL（換算為
    呼氣酒精濃度為每公升1.419 毫克），始查悉上情。
二、案經何凱平、何凱琳訴由新竹市警察局第三分局報告臺灣新
    竹地方法院檢察署檢察官偵查起訴。
    理    由
一、程序部分：
    按除被告所犯為死刑、無期徒刑、最輕本刑為3 年以上有期
    徒刑之罪或高等法院管轄第一審案件者外，於前條第1 項程
    序進行中，被告先就被訴事實為有罪之陳述時，審判長得告
    知被告簡式審判程序之旨，並聽取當事人、代理人、辯護人
    及輔佐人之意見後，裁定進行簡式審判程序，刑事訴訟法第
    273 條之1 第1 項定有明文。本件被告林肇家所犯係死刑、
    無期徒刑、最輕本刑為3 年以上有期徒刑以外之罪，其於準
    備程序中就被訴事實為有罪之陳述，經告知簡式審判程序之
    旨，並聽取公訴人及被告林肇家之意見後，本院認為適宜進
    行簡式審判程序，合先敘明。
二、認定被告林肇家犯行所憑之各項證據：
（一）被告林肇家於警詢、偵查、本院訊問程序、準備程序及簡
      式審判程序時坦承不諱。其稱：伊於99年2 月27日不詳時
      間，在苗栗縣竹南鎮○○路1497巷4 弄23號之住處內，飲
      用高粱酒，後來就騎車出門，當時伊已經醉了，不記得發
      生車禍之經過，伊願意認罪等語（見99年度偵字第2483號
      偵查卷第6 至9 、61頁，本院卷第62、93至97頁）。
（二）告訴人何凱平於警詢、偵查中之指述稱：他於99年2 月27
      日下午騎乘車牌號碼773-GMF 號重型機車搭載告訴人即胞
      妹何凱琳沿新竹市○○路由西向東方向直行，在55巷口處
      ，突然前面出現一部逆向由被告林肇家騎乘之車牌號碼BF
      C-113 號重型機車，他反應不及，便與對方相撞，雙方都
      倒地受傷，他受有全身多處擦傷，他妹妹何凱琳下肢挫傷
      ，車禍發生地點是劃雙黃線的等語（見上偵查卷第10 至
      13、51、52頁）。
（三）告訴人何凱琳於警詢中之指述稱：她於99年2 月27日下午
      乘座告訴人何凱平所騎乘之車牌號碼773-GMF 號重型機車
      沿新竹市○○路由西向東方向直行要回家，突然前面出現
      一部由被告林肇家騎乘之車牌號碼BFC-113 號重型機車跨
      越雙黃線逆向行駛在同一車道，兩車便相撞，雙方都倒地
      受傷，告訴人何凱平受有全身多處擦傷，她受有下肢挫傷
      等語（見99年度偵字第4913號偵查卷第15、16頁）。
（四）被告林肇家之道路交通事故當事人酒精測定紀錄表（含新
      竹國泰綜合醫院檢驗科檢驗報告）1 紙（見99年度偵字第
      2483號偵查卷第19頁）。
（五）告訴人何凱平之新竹國泰綜合醫院99年3月8日診字第O-00
      0-000000號診斷證明書1紙附卷可稽（見上偵查卷第25頁
      ），其診斷結果為：告訴人何凱平全身多處挫傷含臉、胸
      部、四肢之傷害等情。
（六）告訴人何凱琳之新竹國泰綜合醫院99年3月8日診字第O-00
      0-000000號診斷證明書1紙附卷可稽（見上偵查卷第26頁
      ），其診斷結果為：告訴人何凱琳受有雙下肢挫傷之傷害
      等情。
（七）新竹市警察局竹市警交字第E00000000 號舉發違反道路交
      通管理事件通知單影本、新竹市警察局交通隊道路交通事
      故現場圖、道路交通事故調查報告表（一）（二）各1 份
      及道路交通事故現場照片10張在卷可參（見上偵查卷第16
      至18、27、35至39頁）。
（八）參酌國外認定標準，對於酒精濃度呼氣已達每公升0.55毫
      克或血液濃度達0.11％以上者，肇事率為一般正常人之10
      倍以上，且呈現判斷力嚴重受損、體能與精神協調力受損
      等情（有法務部88年5 月18日（88）法檢字第001669號函
      文說明及臺灣高等法院檢察署88年11月彙編之刑法第185
      條之3 酒後駕車「不能安全駕駛」認定標準之相關論文資
      料可資足參），而本件被告林肇家之呼氣所含酒精濃度測
      試換算結果高達每公升1.419 毫克，且就本件之客觀情狀
      判斷，案發當天現場為天候陰、有暮光、柏油路面乾燥無
      缺陷、無障礙物、視距良好，而被告林肇家騎乘機車跨越
      雙黃線至對向車道與告訴人何凱平騎乘之車牌號碼
      773-GMF 號普通重型機車發生碰撞等情，此有員警製作之
      道路交通事故現場圖、道路交通事故調查報告表等附卷足
      資佐憑，堪認被告林肇家於飲酒後顯已達不能安全駕駛之
      程度。。
（九）按機器腳踏車行駛之車道，應依標誌或標線之規定行駛；
      而分向限制線，用以劃分路面成雙向車道，禁止車輛跨越
      行駛，並不得迴轉。另按汽車駕駛人飲用酒類或其他類似
      物後其吐氣所含酒精濃度超過每公升0.25毫克或血液中酒
      精濃度超過百分之0.05以上者，不得駕車；道路交通安全
      規則第99條第1 項、第114 條第2 款及道路交通標誌標線
      號誌設置規則第165 條第1 項分別定有明文；是被告林肇
      家駕駛上開自用小客車行駛於道路上自應遵守上開規定。
      又依卷附道路交通事故現場圖、道路交通事故調查報告表
      （一）（二）及道路交通事故照片所示，本件案發當時為
      天候陰、有暮光、柏油路面乾燥無缺陷、無障礙物、視距
      良好，並無不能注意之情事，而依被告林肇家之智識、能
      力又無不能注意之情況，然被告林肇家於酒後騎乘車牌號
      碼BFC-113 號重型機車，沿新竹市○○路由東往西方向行
      駛，行經新竹市○○路55巷口化有分向限制線之彎道，竟
      跨越雙黃線駛至對向車道，因而與告訴人何凱平、何凱琳
      共乘之機車對撞，並肇至告訴人何凱平因而受有全身多處
      挫傷含臉、胸部、四肢之傷害；而告訴人何凱琳則受有雙
      下肢挫傷之傷害；另據卷附之臺灣省竹苗區車輛行車事故
      鑑定委員會99年6 月7 日竹苗鑑990257字第0995301756號
      函之鑑定意見所示：「一、林肇家酒精濃度過量駕駛重機
      車，在劃有分向限制之彎道，駛入來車道逆向行駛與對向
      車輛發生撞擊，為肇事原因。二、何凱平駕駛重機車，措
      手不及，無肇事因素。」等情（見上偵查卷第53至57頁）
      ，堪認被告林肇家就本件事故之發生顯有過失。復以告訴
      人何凱平、何凱琳之受傷結果既因被告林肇家之過失所致
      ，二者間具相當因果關係無疑。
（十）綜上，本件被告林肇家犯行明確，應依法予以論科。
三、論罪科刑：
（一）論罪：核被告林肇家所為，係犯刑法第185 條之3 之酒後
      駕車公共危險罪、同法第284 條第1 項前段過失傷害罪。
（二）想像競合：又被告林肇家1 駕駛過失行為，致告訴人何凱
      平、何凱琳2 人受傷，係一行為而觸犯數罪名之想像競合
      犯，依刑法第55條規定，從一重處斷。
（三）數罪併罰：被告林肇家所犯上開2 罪，犯意各別，行為互
      異，應予分別論罪，合併處罰。
（四）過失傷害部分之加重：按汽車駕駛人，無駕駛執照駕車、
      酒醉駕車、吸食毒品或迷幻藥駕車、行駛人行道或行經行
      人穿越道不依規定讓行人優先通行，因而致人受傷或死亡
      ，依法應負刑事責任者，加重其刑至2 分之1 ，道路交通
      管理處罰條例第86條第1 項，定有明文。查本件被告林肇
      家係酒醉駕車，因而致人受傷，依法應負過失傷害之刑事
      責任，所犯過失傷害部分，應依道路交通管理處罰條例第
      86條第1 項之規定加重其刑。
（五）公共危險罪部分累犯：被告林肇家前於94年間，因違反槍
      砲彈藥刀械管制條例案，經本院於95年3 月15日以94年度
      訴字第640 號判決判處有期徒刑1 年9 月確定，於96年12
      月12 日 縮短刑期假釋出監，所餘刑期付保護管束，迄至
      97年4 月4 日保護管束期滿假釋未經撤銷視為執行完畢等
      情，有臺灣高等法院被告前案紀錄表1 份在卷可佐，其於
      刑之執行完畢5 年內故意再犯本件有期徒刑以上之罪（公
      共危險罪部分），為累犯，依刑法第47條第1 項規定加重
      其刑。
（六）量刑：爰審酌被告林肇家前有上開構成累犯之刑事前科外
      ，另有過失致死之刑事前案紀錄，有臺灣高等法院被告前
      案紀錄表1 份在卷可參，足徵素行不佳，又其不知悔改，
      於飲酒後已不能安全駕駛，仍不顧公眾之安危，駕駛動力
      交通工具於公眾往來之道路，致撞擊告訴人何凱平所騎乘
      之機車，造成告訴人何凱平因而受有全身多處挫傷含臉、
      胸部、四肢之傷害；而告訴人何凱琳則受有雙下肢挫傷之
      傷害；影響交通安全甚鉅，惟念其坦承犯行不諱，態度尚
      可，然原允諾對於告訴人等進行賠償，後又以經濟能力不
      佳為由未依約賠償等一切情狀，分別量處如主文所示之刑
      ，定其應執行之刑併分別諭知易科罰金之折算標準，以示
      懲儆。
四、爰依刑事訴訟法第273 條之1 第1 項、299 條第1 項前段，
    道路交通管理處罰條例第86條第1 項，刑法第185 條之3 、
    第284條第1項前段、第47條第1項、第41條第1項前段、第2
    項、第8 項，第51條第5 款、第55條前段，刑法施行法第1
    條之1 第1 項，判決如主文。
本案經檢察官洪期榮到庭執行職務。
中    華    民    國   100    年    7     月    22    日
                  刑事交通庭    法  官  劉兆菊
以上正本證明與原本無異
如不服本判決應於收受判決後10日內向本院提出上訴書狀，並應
敘述具體理由。其未敘述上訴理由者，應於上訴期間屆滿後20日
內向本院補提理由書(均須按他造當事人之人數附繕本)「切勿逕
送上級法院」。
中    華    民    國   100    年    7     月    22    日
                                書記官  許榮成
參考法條：
中華民國刑法第185條之3
服用毒品、麻醉藥品、酒類或其他相類似之物，不能安全駕駛動
力交通工具而駕駛者，處1 年以下有期徒刑、拘役或科或併科15
萬元以下罰金。
中華民國刑法第284條第1項
因過失傷害人者，處6月以下有期徒刑、拘役或5百元以下罰金，
致重傷者，處1年以下有期徒刑、拘役或5百元以下罰金。